【裁判字號】    89,訴,243
【裁判日期】    890929
【裁判案由】    損害賠償
【裁判全文】
臺灣高雄地方法院民事判決  八十九年度訴字第二四三號
    原      告  乙○○
    訴訟代理人  陳萬呈律師
    被      告  甲○○
    訴訟代理人  林慶雲律師
                侯勝昌律師
                王佑如律師
右當事人間損害賠償事件，本院判決如左：
    主    文
原告之訴及假執行之聲請均駁回。
訴訟費用由原告負擔。
    事    實
甲、原告方面：
一、聲明：被告應給付原告新臺幣（下同）二百四十六萬二千四百五十九元，並願供
    擔保請准為假執行之宣告。
二、陳述：
（一）原告於民國八十七年十二月二十一日下午四時許，騎乘車牌號碼YOD375號輕型
      機車，沿著高雄市○○區○○路由西向東靠右行駛，經過國立高雄科技學院（
      原高雄工專）門口時，適被告騎乘一輛輕機車，突然從支線昌裕街由北向南斜
      向快速衝出建工路幹道，猛然撞及原告騎乘機車車頭，致使原告人車倒地，不
      省人事，遭受頭部外傷併腦內出血，經急送醫院住院救治，於八十七年十二月
      二十三日接受開顱手術，住院一個多月才出院，然後每週去門診一次，據醫囑
      四月初又要進行第二次開顱手術，開刀補骨。被告加害原告後，竟移動自己車
      輛，不保留現場狀況，刑案部份經檢察官起訴，由本院審理。
（二）原告請求損害賠償金額分別為醫藥費五十萬二千四百五十九元，慰藉金一百萬
      元，原告每月工作收入為十六萬元，受重傷六個月以上無法工作，其損失為九
      十六萬元，合計二百四十六萬二千四百五十九元。
三、證據：提出原告八十六年九月份薪資證明一件及住院醫療費用明細單四件為證。
乙、被告方面：
一、聲明：如主文所示及為如受不利之判決，願供擔保請准免予假執行。
二、陳述：
（一）原告對本件車禍發生與有過失。按被告於本件車禍發生當時，係騎機車自昌裕
      街由西北向東南行駛，欲穿越建工路至對面建工路四一三巷旁之麵包站，其行
      進方向亦為原告所自認，而被告則係自建工路四一三巷由東南向西北行駛，欲
      橫越建工路，此觀諸肇事地點在高雄市○○路與昌裕街之交叉路口，撞擊點在
      建工路西向東方向之內外側快車道分向線上，且本件車禍係原告機車之左側車
      頭與被告機車之左側車頭發生擦撞，依上述雙方機車之擦撞部位及車禍現場原
      告機車傾倒的位置及方向判斷，原告之行車方向應係從建工路四一三巷由東南
      往西北方向行駛，而非如原告所陳述之從建工路由西向東直行，否則被告機車
      之擦撞部位應係在右側而非左側，原告既係自建工路四一三巷由東南向西北行
      駛，參諸道路交通事故調查報告表所繪製之本件車禍現場圖及車禍現場照片所
      示，建工路四一三巷係與建工路呈丁字交叉，非與對向之昌裕街呈十字交叉，
      則原告自建工路四一三巷駛至建工路口時，應右轉始符合規定之行進方向，詎
      原告竟左轉斜向前行，顯有逆向行駛之違規，非僅如刑事判決所載原告係未注
      意車前狀況而已。
（二）原告在本件車禍中僅有頭部外傷併腦內出血，而原告違規未戴安全帽，為其於
      刑事案件審理中所承認，且自上揭車禍現場照片觀之，本件雙方機車損害情形
      均尚輕微，可見其撞擊力不大，倘原告依規定戴安全帽騎車行駛，應不會造成
      本件傷害。是就本件車禍所生之損害，原告存有極大比例之過失。
（三）對原告所提出之醫療費用收據，其形式真正不予爭執，惟其中有關「證明書費
      」之金額，合計新台幣二千三百元，因其並非彌補損害所必須之支出，應予扣
      除。又原告所提出之八十六年九月份薪水實付金額證明書，其屬私文書，原告
      否認其真正，況且該證明書所列者，係八十六年九月份之薪資，本件車禍發生
      於八十七年十二月間，豈能憑之即謂原告於車禍後不能工作期間亦有相同數額
      之薪資收入？再者，該薪資證明書中，本薪及全勤合計為新台幣一萬三千元，
      其餘則為津貼及獎金，均非固定之收入，原告以其薪資總額為不能工作損失之
      為計算基準，顯有不當。
（四）又被告係六十六年八月十日出生，現年廿二歲，於八十六年九月十七日入伍服
      兵役，至八十八年九月十七日退伍，被告目前則仍參加補習準備大學聯考，是
      被告自高中畢業後，並無工作收入，退伍後亦無業在家，準備大學聯考，其名
      下除生活所必需之物外，實無其他財產。
三、證據：提出退伍令、在學證明書及八十九年度大學聯招報名表各一件為證。
丙、本院依職權調查下列證據：
（一）調閱本院八十八年交易字第二五七號過失傷害交通事件卷宗。
（二）調閱台灣高雄地方法院檢察署八十八偵字第四七四八號卷及八十八年執字第五
      ０三八號卷宗。
（三）函高雄市政府警察局交通大隊查騎乘輕型機車自建工路四一三巷東南往西北行
      使穿越建工路，是否構成逆向行駛？
（四）函財政部高雄市國稅局查原告八十七年度及八十八年度綜合所得稅申報資料。
（五）函高雄醫學院附設中和紀念醫院查被告傷勢導致無法工作之期間。
（六）自網址http://www.kmc.edu.tw/~kmcj/1703/3410.html之全球資訊網  (World
      Wide  Web)查詢高雄醫學院附設中和紀念醫院副院長兼外科主任、腦神經外科
      主任洪純隆先生所撰「騎乘機車強制戴安全帽對頭部之保護作用」一文。
    理    由
一、原告主張：原告於民國八十七年十二月二十一日下午四時許，騎乘車牌號碼 YOD
    375 號輕型機車，沿著高雄市○○區○○路由西向東靠右行駛，經過國立高雄科
    技學院門口時，適被告騎乘一輛輕機車，突然從支線昌裕街由北向南斜向快速衝
    出建工路幹道，猛然撞及原告騎乘機車車頭，致使原告人車倒地，不省人事，遭
    受頭部外傷併腦內出血，經急送醫院住院救治，使原告受有醫藥費五十萬二千四
    百五十九元及工作損失九十六萬元之損害，爰依民法第一百八十四條第一項前段
    及第一百九十五條第一項規定，請求原告賠償前開損害及慰撫金一百萬元，合計
    共二百四十六萬二千四百五十九元等語。
    被告則以：被告於本件車禍發生當時，係騎機車自昌裕街由西北向東南行駛，欲
    穿越建工路至對面建工路四一三巷旁之麵包站，而被告則係自建工路四一三巷由
    東南向西北行駛，欲橫越建工路，撞擊點在建工路西向東方向之內外側快車道分
    向線上，原告之行車方向係從建工路四一三巷由東南往西北方向行駛，而建工路
    四一三巷係與建工路呈丁字交叉，非與對向之昌裕街呈十字交叉，則原告自建工
    路四一三巷駛至建工路口時，應右轉始符合規定之行進方向，詎原告竟左轉斜向
    前行，顯有逆向行駛之違規，且原告在本件車禍中僅有頭部外傷併腦內出血，而
    原告違規未戴安全帽，本件雙方機車損害情形均尚輕微，可見其撞擊力不大，倘
    原告依規定戴安全帽騎車行駛，應不會造成本件傷害。是就本件車禍所生之損害
    ，原告存有極大比例之過失。又原告主張之「證明書費」之金額，其並非彌補損
    害所必須之支出，應予扣除。又原告所提出之八十六年九月份薪水實付金額證明
    書，屬私文書，況且該證明書所列者，係八十六年九月份之薪資，本件車禍發生
    於八十七年十二月間，不能憑之即謂原告於車禍後不能工作期間亦有相同數額之
    薪資收入。又該薪資證明書中，本薪及全勤合計為一萬三千元，其餘則為津貼及
    獎金，均非固定之收入，原告以其薪資總額為不能工作損失之為計算基準，顯有
    不當等語資為抗辯。
二、查被告於民國八十七年十二月二十一日十六時許，騎乘車號ＹＸＱ—一七七號輕
    型機車，沿高雄市○○街由西北向東南行駛，欲斜向橫越建工路至對面四一三巷
    ，適原告未戴安全帽，騎乘車號ＹＯＤ—三七五號輕型機車自建工路四一三巷由
    東南往西北行駛，欲橫越建工路，為逆向行駛，二車於建工路西向東方向之內外
    側快車道分向線上對撞，被告騎乘之機車左前車頭撞及原告騎乘之機車左前方車
    頭，致原告人車倒地，原告因而受有頭部外傷併腦內出血之事實，為被告所不爭
    執，且有本院八十八年交易字第二五七號過失傷害交通事件卷內所附現場照片七
    張、台灣高雄地方法院檢察署八十八偵字第四七四八號卷內之道路交通事故調查
    報告表、交通事故現場談話紀錄表、高雄市政府警察局交通大隊八十九年六月二
    十七日高市警交業字第一一二五０號函及高雄醫學院附設中和醫院診斷證明書可
    證，高雄市政府警察局交通大隊前開函文並明確記載：「經實地複勘，由建工路
    四一三巷駛出欲左轉車輛應由未漆劃標線之缺口處通過再左轉，如由東南往西北
    斜向穿越應屬逆向行駛」等語，證人即本件車禍處理警員于堅仲亦到庭證稱：「
    （問卷內機車相片車頭受損在何處？）告訴人（即原告）車身是左側擋風板裂開
    ，被告車身也是左側受損」等語，有本院八十八年交易字第二五七號過失傷害交
    通事件於八十八年八月十一日所作之審判筆錄在卷可稽，復為本院八十八年交易
    字第二五七號刑事判決所肯認，應堪信為真實。原告雖主張其行車方向為從建工
    路由西向東方向直行云云，惟被告行車方向為沿高雄市○○街由西北向東南行駛
    ，欲斜向橫越建工路至對面四一三巷乙節，原告並不爭執，且兩造所騎乘之機車
    車身受損部位皆在左側，已如前述，是兩造之行車方向應為對向，原告之行車方
    向應為自建工路四一三項由東南往西北行駛，欲橫越建工路，否則若依原告之前
    開主張，被告騎乘之機車受損之部位應在右側而非左側，是原告之主張顯與證據
    證明所得之事實不符，原告復未舉出證據證明其主張，原告此一主張並不可採。
三、按因故意或過失，不法侵害他人之權利者，負損害賠償責任。民法第一百八十四
    條第一項前段定有明文。原告依據此一法律規定請求被告賠償其損害，需滿足下
    列要件：（一）行為（二）侵害權利（三）損害（四）因果關係（五）違法性（
    六）故意或過失。觀諸前述事實，被告騎乘機車撞及原告騎乘之機車，導致其人
    車倒地，原告因而頭部受傷，身體權、健康權受侵害，受有醫藥費支出、無法工
    作之薪資及精神痛苦之非財產上之損害，已滿足第一項、第二項、第三項及第五
    項要件，而被告就本件車禍之發生亦不可能有故意之情事，是本件原告之侵權行
    為損害賠償請求權是否成立，應審究被告此行為與原告身體權、健康權受侵害間
    是否具有因果關係及被告之行為是否具有過失二項要件。
四、按損害賠償之債，以有損害之發生及有責原因之事實，並二者之間有相當因果關
    係為其成立要件，最高法院著有三十年上字第十八號判例可資參照。是依前開最
    高法院見解，我國侵權行為法之因果關係乃採「相當因果關係」。本院認為在認
    定侵權行為損害賠償請求權之因果關係時，應分成二階段檢驗，亦即首先應先審
    究條件理論上之因果關係，如為肯定，再認定其條件之相當性。由前開本院認定
    之車禍發生事實中，被告騎乘機車撞及原告機車之行為，在條件關係之檢驗下，
    可知若無被告此一行為，則原告不會發生頭部受傷、身體權、健康權受損之侵害
    結果，是被告之行為無法以條件理論排除其因果關係，則被告之行為應進一步檢
    驗與侵害結果間之「相當性」。又按最高法院七十六年第一五八號判決謂：「按
    侵權行為之債，固須損害之發生與侵權行為間有相當因果關係始能成立，惟所謂
    相當因果關係，係以行為人之行為所造成的客觀存在事實，為觀察的基礎，並就
    此客觀存在事實，依吾人智識經驗判斷，通常均有發生同樣損害結果之可能者，
    該行為人之行為與損害間，即有因果關係。」，八十二年上字第二一六一號判決
    亦謂：「所謂相當因果關係，係以行為人之行為所造成的客觀存在事實，為觀察
    的基礎，並就此客觀存在事實，依吾人智識經驗判斷，通常均有發生相同損害結
    果之可能者，該行為人之行為與損害間，即有因果關係。」，是就因果關係之「
    相當性」，可認係以「通常足生此種損害」為判斷標準，是「相當性」屬價值判
    斷，具有法律上歸責之機能，目的在合理地移轉或分散因侵權行為而生之損害。
    本院認為於具體個案檢驗侵權行為法因果關係之「相當性」時，應以前述機能及
    目的為指針，考量個案一切主觀及客觀情狀，將「相當性」予以類型化，充實其
    內涵，以促使判斷基準具體化。本件為車禍事件，雙方於事發時均騎乘機車，應
    以道路交通安全規則（以下簡稱交通規則）為兩造行使交通往來權利時應共同遵
    守之規範，並以之作為責任歸屬判斷之基準，且交通規則為汽車（包括機器腳踏
    車）駕駛人申請駕駛執照時，應考科目筆試中之科目，為交通規則第六十五條第
    三項所明定，是交通規則之內容應為兩造所知悉。又按與本件車禍發生相關之交
    通規則條文，分別為第九十四條第三項：「汽車行駛時，駕駛人應注意車前狀況
    及兩車併行之間隔，並隨時採取必要之安全措施。」，第九十七條第二款：「汽
    車在雙向二車道行駛時，應依左列規定：二、在劃分有分向限制線之路段，不得
    駛入來車之車道內。」，第八十八條第五款：「機器腳踏車附載人員或物品，應
    依左列規定：五、駕駛人及附載坐人均應戴安全帽。」，本件原告騎乘機車逆向
    行駛，且未戴安全帽，是原告於本件車禍發生當時，已違反交通規則第九十七條
    第二款及第八十八條第五款，而本院八十八年交易字第二五七號刑事判決則認定
    兩造均有違反交通規則第九十四條第三項「疏未注意前車狀況」之事實，此項認
    定是否妥適，容後於檢驗「被告之行為是否有過失」部分再予詳述，於此暫認定
    為真實。按規範之形成均有一定之保護目的，因果關係之「相當性」屬價值判斷
    ，具有法律上歸責之機能，前已論及，是以規範保護目的作詳細之探究，合理判
    定因侵權行為而生之損害應由何人負擔，有助於「相當性」判斷標準具體化及類
    型化，故本院就前述交通規則條文之規範保護目的分別予以分析，以資為判斷本
    件因果關係中「相當性」之判斷依據：
（一）交通規則第九十七條第二款部分：按「汽車在雙向二車道行駛時，應依左列規
      定：二、在劃分有分向限制線之路段，不得駛入來車之車道內。」之規範目的
      ，在於劃定車輛行駛於雙向車道時之動線秩序，尤其汽車如以相反方向行駛於
      同一路線，將導致對撞之機率提高，而汽車為具有強大動力之交通工具，速度
      極快，亦有一定之質量，如以一定速度行駛對撞，汽車本身所具有之強大動能
      將於瞬間釋放，由駕駛人、附載人員之身體及汽車車體予以承受，將導致生命
      、身體的嚴重傷害及財產的鉅大損失，是本條禁止汽車駛入分向限制路段之來
      車車道內，以避免前述對撞之嚴重損害結果發生。
（二）交通規則第八十八條第五款部分：「機器腳踏車附載人員或物品，應依左列規
      定：五、駕駛人及附載坐人均應戴安全帽。」之規範目的，在於機器腳踏車之
      安全防護設備遠不如一般汽車，尤其與機器腳踏車相關的交通事故中，人身損
      害以頭部外傷的比率最高，而頭部為腦部及生命中樞系統所在，如頭部受傷對
      生命及健康將產生極大之威脅，是以本條規範機器腳踏車駕駛人及附載坐人均
      應戴安全帽，以避免或降低頭部外傷發生機率。又本院依職權查詢且為兩造所
      不爭執之「騎乘機車強制戴安全帽對頭部之保護作用」一文，指出騎乘機車戴
      安全帽可降低頭部外傷發生率百分之五十四，全頂安全帽降低頭部外傷發生率
      更可達到百分之六十四至七十四，該文為高雄醫學院附設中和紀念醫副院長兼
      外科主任、腦神經外科主任洪純隆先生所撰，顯見騎乘機車戴安全帽可以降低
      頭部外傷發生率，已經醫學專業證實，此亦為本規定規範保護目的所在。
（三）交通規則第九十四條第三項部分：「汽車行駛時，駕駛人應注意車前狀況及兩
      車併行之間隔，並隨時採取必要之安全措施。」之規範保護目的，在於賦予汽
      車駕駛人於汽車行駛時，對車輛行駛方向動態能充分掌握之一般注意義務，使
      汽車駕駛人能對車前狀況有預見，並進而避免碰撞等危險原因發生，此義務不
      分駕駛人駕駛汽車之車種及駕駛狀態，亦不分行駛之路段、情況，只要汽車處
      於行駛狀態，駕駛人均須負此一注意義務。
（四）綜合前述三點，可知交通規則第九十七條第二款及第八十八條第五款，均有特
      別而具體之規範目的，前者規範汽車行駛於分向限制線路段時駕駛人就汽車行
      駛動線及方向之特別注意義務，後者則賦予機器腳踏車駕駛人及附載坐人戴安
      全帽以降低頭部外傷發生率之特別注意義務。相較之下，交通規則第九十四條
      第三項則為汽車駕駛人之一般注意義務，此義務無論駕駛人駕駛汽車之車種及
      駕駛狀態，亦不分行駛之路段、情況，只要汽車處於行駛狀態，駕駛人均須負
      此一般注意義務。
（五）審酌前述交通規則之規範保護目的，可知被告可能僅違反第九十四條之一般注
      意義務，原告則除第九十四條第三項之一般注意義務外，更違反第九十七條第
      二項及第八十八條第五款之注意義務。
    參照前述交通規則之規範保護目的，可知交通規則第九十七條第二款在防止汽車
    對撞導致駕駛人生命、身體之嚴重傷害，第八十八條第五款則在降低機車駕駛人
    及附載坐人頭部外傷發生率，而原告因本件車禍所受傷害為頭部外傷並腦內出血
    ，又依車禍現場照片所示，兩造騎乘之機車損害並不嚴重，可推知撞擊時之速度
    應不快，惟原告未戴安全帽，無法降低頭部外傷發生機率，又逆向行駛與被告之
    機車對撞，使兩車動能瞬間併發，原告頭部亦因受此動能推動而強力撞擊地面，
    造成頭部外傷及腦內出血，是交通規則第九十七條第二款及第八十八條第五款規
    範保護目的所欲避免或降低的風險，均因原告違反此二規範所賦予特別注意義務
    而實現，反之，被告縱有違反第九十四條第三項之一般注意義務，此規範所要避
    免或防止的風險縱使實現，亦僅會發生車輛碰撞之結果，並不當然會導致原告頭
    部外傷及腦內出血之結果發生，且兩造騎乘之機車損害並不嚴重，已如前述，本
    院認被告縱有違反交通規則第九十四條第三項一般注意義務之情事，其行為與原
    告身體權、健康權受損害之結果間並不具備因果關係中之「相當性」，原告頭部
    外傷及腦內出血之結果，係因原告自我違反交通規則第九十七條第二款及第八十
    八條第五款造成風險實現之結果。綜上所述，本院認被告之行為與原告身體權、
    健康權受損害之結果間並不具備因果關係。
五、又就被告之行為是否具有過失，為原告侵權行為損害賠償請求權成立要件之一，
    亦為本件之重要爭點。所謂「過失」，我國民法並無明文定義，學說上有認為應
    參照刑法第十四條規定，將侵權行為之過失解釋為：行為人雖非故意，但按其情
    節應注意並能注意而不注意者，或對於構成侵權行為之事實，雖預見其發生，而
    確信其不發生者，亦即過失乃怠於注意之一種心理狀態。德國民法第二百七十六
    條則明定過失為：「怠於交易上所必要之注意，為有過失。」綜合上述見解，本
    院認所謂「過失」應定義為：行為人對其行為之侵害結果有預見可能，竟未避免
    侵害結果之發生。是依前揭定義，過失可細分為三要件：（一）行為人有必須避
    免侵害結果發生之注意義務（二）行為人對侵害結果有預見可能性（三）行為人
    對侵害結果有避免可能性。至過失認定之標準，即行為人注意義務之程度，依最
    高法院十九年上字第二七四六號判例意旨，應以善良管理人之注意為準，而善良
    管理人之注意，乃通常合理人之注意，屬一種客觀化或類型化的過失標準，即行
    為人應據其所屬職業，某種社會活動的成員或某年齡層通常所具的智識能力，及
    具體加害人之「現實行為」，衡諸善良管理人在同一情況的「當為行為」，若認
    定其有差距，即加害人的行為低於其注意標準時，即屬有過失。於認定行為義務
    的考量因素，主要有三：（一）危險或侵害的嚴重性（二）行為的效益（三）防
    範避免的負擔，如此始能維護個人行動自由，並合理分配損害，以防止或減少危
    害事故，並合理填補所生損害，此亦為我國侵權行為法採過失責任之目的。就本
    件車禍而言，被告之行為是否具有過失，本院認應依前述過失之要件予以檢驗如
    下：
（一）避免侵害結果發生之注意義務：被告為汽車之駕駛人，自應遵守交通規則第九
      十四條第三項所賦予之一般注意義務，注意車前狀況，對車輛行駛方向之動態
      充分掌握，此注意義務之存在，應為肯定。
（二）侵害結果之預見可能性：本件原告所受傷害為頭部外傷及腦內出血，其身體權
      、健康權受侵害之結果，係因其未配戴安全帽，又貿然逆向行駛進入被告行駛
      之車道內所致，縱為具有通常駕駛智識之善良管理人，如處在被告同一情況，
      亦難以預見原告逆向行駛闖入自己車輛行駛之車道內。又按乘機車須戴安全帽
      ，不僅為交通規則第八十八條第五款所明定，道路交通管理處罰條例第三十一
      條第三項亦規定機器腳踏車駕駛人未戴安全帽者，處新臺幣五百元罰鍰，他人
      應可信賴原告於騎乘機車時會戴安全帽，且安全帽降低頭部外傷發生率之效果
      顯著，已如前述，是原告因本件車禍導致頭部外傷及腦內出血之結果，縱為善
      良管理人亦無預見之可能。
（三）侵害結果之避免可能性：原告未戴安全帽，騎乘機車逆向行駛而與被告對撞之
      行為，一方面降低事故發生時之保護措施強度，一方面又升高車禍發生之風險
      及侵害結果之嚴重程度，具備通常駕駛智識之善良管理人處於此種情狀，亦難
      就原告頭部外傷及腦內出血之侵害結果予以避免。
    綜合前述要件檢驗結果，本院認被告就原告頭部外傷及腦內出血之侵害結果並無
    預見可能性，亦無避免可能性，且審酌本件侵害的嚴重性、駕駛輕型機車行為的
    效益及防範避免的負擔等情狀，本院認原告傷害之避免，可由原告遵守交通規則
    第九十七條第二款及第八十八條第二款之特別注意義務而達成，且原告不為逆向
    行駛及騎乘機車戴安全帽之措施之成本低廉，防止頭部外傷及其他重大損害之效
    益極高，如認定被告就本件原告之損害發生具有過失，課予輕型機車駕駛人過苛
    之注意義務，將大幅提高使用輕型機車行為之成本，但就損害發生之避免效果卻
    極小，是被告行為就本件損害結果之發生並無過失，應可認定。綜上所述，本院
    認為被告之行為就原告頭部外傷及腦內出血之侵害結果並無過失。
六、又按當事人未於審判長所定期間內，就爭點整理結果提出摘要書狀者，法院得依
    聲請或依職權命該當事人以書狀說明其理由。當事人未依前項規定說明者，法院
    得準用第二百七十六條之規定，或於判決時依全辯論意旨斟酌之。民事訴訟法第
    二百六十八條之二定有明文。本院於八十九年四月二十日行準備程序時，曾命原
    告於十日內就整理爭點之結果提出摘要書狀，原告遲未提出，嗣本院又於八十九
    年八月九日裁定命原告於收受裁定後五日內以書狀說明未提出爭點整理結果摘要
    書狀之理由，經原告於八十九年八月十七日收受，有送達證書一紙附卷可稽，原
    告僅於八十九年八月十九日提出一「民事摘要書狀」，惟並未依前開裁定意旨說
    明未遵期提出爭點整理摘要書狀之理由，依前開法律規定，本院自得於判決時依
    全辯論意旨斟酌之。
七、綜合上開各點論述，本院認被告之行為與原告身體權、健康權受損害之結果間並
    不具備因果關係，且無過失，並就原告未提出整理爭點結果摘要書狀，亦未以書
    狀說明理由部分，斟酌全辯論意旨，認原告復未舉證證明被告之行為與原告權利
    受侵害之結果間有因果關係，亦無法證明被告之行為有過失，從而原告依民法第
    一百八十四條第一項前段及第一百九十五條第一項規定，請求被告賠償二百四十
    六萬二千四百五十九元，為無理由，應予駁回。
八、原告受敗訴判決，其假執行之聲請即失所依據，應併予駁回。
九、本件判決之基礎已臻明確，兩造其餘攻擊防禦方法及舉證，核與判決無影響，爰
    不一一論列，並此敘明
十、據上論結，原告之訴為無理由，依民事訴訟法第七十八條，判決如主文。
中      華      民      國    八十九    年      九      月    二十九    日
                              臺灣高雄地方法院民事第一庭
~B法      官  陳業鑫
右為正本係照原本作成。
如不服本判決，應於送達後廿日內，向本院提出上訴狀並表明上訴理由，如於本
判決宣示後送達前提起上訴者，應於判決送達後十日內補提上訴理由書（須附繕本）。
中      華      民      國    八十九    年      九      月    二十九    日
~B法院書記官  陳素徵


司法院資訊處製作；財團法人民間司法改革基金會備份。
